臺灣屏東地方法院刑事判決　　　　　　　 99年度訴字第698號
公　訴　人　臺灣屏東地方法院檢察署檢察官
被　　　告　張育武
　　　　　　尤美秋
上列被告因違反森林法案件，經檢察官提起公訴（98年度偵字第
6601號），本院判決如下：
    主  文
張育武結夥二人以上，竊取森林主產物，為搬運贓物使用車輛，
處有期徒刑捌月，併科罰金新臺幣拾萬元，罰金如易服勞役，
以新臺幣仟元折算壹日，扣案之鐵剪、鋸子各壹支均沒收。
尤美秋結夥二人以上，竊取森林主產物，為搬運贓物使用車輛，
處有期徒刑壹年，併科罰金新臺幣拾萬元，罰金如易服勞役，
以新臺幣仟元折算壹日，扣案之鐵剪、鋸子各壹支均沒收。
    事  實
一、尤美秋、張育武及真實姓名年籍不詳綽號「黑狗」之成年男
    子共同基於意圖為自己不法所有之犯意聯絡，由尤美秋按日
    以新臺幣（下同）3,000 元之代價僱請張育武，自民國98年
    9 月6 日上午起，分持尤美秋所有客觀上可作為兇器使用之
    鋤頭2 支、張育武所有客觀上可作為兇器使用之鐵剪、鋸子
    各1 支，結夥至屏東縣恆春鎮○○○段1041地號之國有土地
    （由墾丁國家公園管理處管理，座標為X226955 、Y0000000
    ，非屬保安林），接續盜挖森林主產物七里香5 株（山價共
    為15萬元），得手後即合力搬至張育武所駕駛未懸掛車牌之
    自用小貨車上以搬運下山，嗣於98年9 月8 日上午5 時15分
    許，張育武駕駛上開自小貨車裝運竊得之七里香5 株行經屏
    東縣恆春鎮○○路為警攔檢而查獲，並至盜挖現場扣得張育
    武所有之上開鐵剪、鋸子各1 支，始悉上情。
二、案經屏東縣政府警察局恆春分局報請臺灣屏東地方法院檢察
    署檢察官偵查起訴。
    理  由
一、按傳聞法則之重要理論依據，在於傳聞證據未經當事人之反
    對詰問予以核實，乃予排斥，惟若當事人已放棄對原供述人
    之反對詰問權，於法院審判時表明同意該等傳聞證據可作為
    證據，基於證據資料愈豐富，愈有助於真實發現之理念，並
    貫徹刑事訴訟法修法加重當事人進行主義之精神，確認當事
    人對於證據能力有處分權之制度，傳聞證據經當事人同意作
    為證據，法院認為適當者，亦得為證據。本件檢察官、被告
    張育武、尤美秋於本院言詞辯論終結前，對於卷附具有傳聞
    證據性質之證據，均未聲明異議，本院復斟酌各該證據並非
    非法取得，亦無證明力明顯過低之情形，以之作為證據，應
    屬適當，是依刑事訴訟法第159 條之5 第1 項規定，應認該
    等證據均得採為證據。
二、上揭事實，業據被告張育武於警詢時、偵查中及本院審理時
    坦承不諱，核與證人即墾丁國家公園管理處人員陳玄武於警
    詢時證述之情相符，並有鐵剪、鋸子各1 支扣案可稽，復有
    贓物認領保管單、空照圖、位置圖及照片3 幀在卷足憑，堪
    認被告張育武之自白與事實相符，事證明確，被告張育武犯
    行堪以認定。至被告張育武雖於本院審理時以證人身分證稱
    本案係其獨力犯案云云，此乃迴護同案被告尤美秋之詞（詳
    下述），不足採信，然不妨其上開自白，併此敘明。
三、訊據被告尤美秋矢口否認有與張育武、「黑狗」共犯本件竊
    取森林主產物犯行，辯稱：伊沒有叫張育武盜挖七里香，伊
    到現場係幫張育武送便當、飲料云云。經查，證人即同案被
    告張育武於98年9 月8 日甫遭查獲後之警詢時證稱：伊係於
    98年9 月7 日22時許與朋友阿瑛（尤美秋）、「黑狗」在南
    灣公墓山區共同搬運盜挖之七里香樹頭5 棵，由伊開車經警
    當場攔截逮捕，約4 、5 天前伊與阿瑛碰面，阿瑛問伊要不
    要上山幫忙挖樹頭，酬庸1 天3,000 元，伊上山2 天共同挖
    取4 棵七里香，另於9 月7 日約莫19時，阿瑛說今天晚上要
    把樹頭載運下來，請伊一起上去共同搬運，伊有參與盜挖及
    搬運，伊只有共同參與盜挖其中4 棵，另1 棵是「黑狗」所
    為，尤美秋就是找伊搬運樹頭之阿瑛本人等語（見警卷第3~
    5 頁）；其於同日偵查中供稱：七里香是尤美秋叫伊幫忙挖
    ，1 天3,000 元，伊到南灣的墳墓處，一起挖的還有「黑狗
    」，是用鋤頭挖的等語（見偵卷第9 頁）；其於同日本院羈
    押訊問時供稱：伊確實偷挖七里香5 顆，用小貨車載運，伊
    是聽別人的話挖的，老闆是尤美秋（筆錄誤繕為尤邱美），
    尤美秋（筆錄誤繕為尤秋美）也在偷挖的現場，用鋤頭挖樹
    ，1 天算3,000 元等語（見本院聲羈字第21 0號卷第5 頁）
    ；其於98年10月26日偵查中以證人身分結證稱：伊去挖2 天
    ，是尤美秋在南灣的7-11邀伊去的，3,000 元是伊出價的，
    現場挖了5 棵，伊自己挖了4 棵，另外1 棵「黑仔」自己挖
    ，也是混在另外4 棵一起運走，鋤頭是尤美秋她們的，她在
    旁邊看，還有半夜送7-11的便當去現場等語（見偵卷第26頁
    ）；其於本院行準備程序時先後供稱：尤美秋確實有叫伊去
    （盜挖七里香）、是尤美秋叫伊去做工等語（見本院卷第29
    頁反面、第58頁反面），是觀諸證人即同案被告張育武上開
    歷次陳述，其就被告尤美秋以1 日3,000 元之代價請其至南
    灣山區以鋤頭盜挖七里香4 株，被告尤美秋並曾送便當供其
    食用等事實，前後所述均屬一致，且被告尤美秋亦坦認其綽
    號為「英仔」，並曾送便當至南灣山區與張育武等情，則證
    人即同案被告張育武上開所述，應與事實相符而可採信，其
    於本院審理行交互詰問時始翻異前詞證稱：伊自己去挖七里
    香，尤美秋沒有叫伊去，之前緊張說錯了云云，顯係迴護被
    告尤美秋之詞，當與事實不合。此外，證人張欽一於本院審
    理時結證稱：98年間有一次尤美秋沒有摩托車，麻煩伊載她
    去買吃的東西，她叫伊載她去山上送給人，伊沒有看到人，
    有1 條路，當時那裡沒有燈光，尤美秋下車後就走進去，伊
    不知道那裡有人在做什麼事，伊不知道張育武去挖七里香的
    事等語（見本院卷第140 頁），則依證人張欽一證詞，其不
    知騎車搭載被告尤美秋所至之處發生何事，且被告尤美秋所
    為係犯罪行為，縱未告知張欽一亦與常理無違，自無從以證
    人張育武、張欽一於本院審理時之證述採為對被告尤美秋有
    利認定之依據，是被告尤美秋所辯均係卸責之詞，不足採信
    ，事證明確，被告尤美秋犯行亦堪認定。
四、至公訴意旨依被告張育武之供述而另認被告尤美秋、張育武
    、「黑狗」與張欽一（經本院另案判決無罪）共犯本案云云
    ，查證人張欽一於本院審理時已否認與被告尤美秋、張育武
    共犯本件竊取森林主產物犯行，且被告張育武雖於98年9 月
    8 日甫遭查獲後之警詢、檢察官訊問時均供稱：「乙仔」（
    即指張欽一）與其共同盜挖七里香等語（見警卷第3 頁、偵
    卷第9 頁），惟被告張育武於同日本院羈押訊問時供稱：易
    仔（亦指張欽一）沒有去挖樹等語（見本院聲羈字第210 號
    卷第6 頁）；其於98年10月26日偵查中以證人身分具結後復
    證稱「乙仔」有幫忙搬等語（見偵卷第26頁），後被告張育
    武於98年11月6 日撤銷羈押訊問時乃供稱：伊挖了4 棵，伊
    是自己1 人去挖的等語（見本院偵聲字第139 號卷第7 頁）
    ，被告張育武於本院行準備程序及審理時則均未供稱張欽一
    與其共犯本案，是被告張育武就張欽一是否真與其及被告尤
    美秋、「黑狗」共犯本件竊取森林主產物犯行之所述，前後
    已有不一，尚難遽採，此外，復查無其他積極證據可認張欽
    一與被告尤美秋、張育武、「黑狗」共犯本件竊取森林主產
    物犯行，公訴意旨容有誤會，併此敘明。
五、按所謂森林「主產物」，係指生立、枯損、倒伏之竹木及餘
    留之根株、殘材，國有林林產物處分規則第3 條第1 款定有
    明文，故本件被告張育武、尤美秋、「黑狗」竊取之七里香
    5 株自屬森林之主產物，是核被告張育武、尤美秋所為，均
    係犯森林法第52條第1 項第4 款、第6 款之結夥二人以上竊
    取森林主產物，為搬運贓物使用車輛罪。被告張育武、尤美
    秋竊取森林主產物所用之鋤頭、鐵剪、鋸子，堅實而銳利，
    客觀上均足對人之生命、身體、安全構成威脅，均為具有危
    險性之兇器，渠等所為雖亦該當刑法第321 條第1 項第3 款
    之攜帶兇器竊盜罪，惟森林法之上開規定係刑法第321 條第
    1 項第3 款之特別規定，依特別法優於普通法之法律競合關
    係，僅依森林法上開規定論處。被告張育武、尤美秋與「黑
    狗」就本件犯行間，有犯意聯絡及行為分擔，為共同正犯。
    爰審酌七里香樹木係珍貴之國寶級森林主產物，被告張育武
    、尤美秋竟予以竊取，危害自然生態及森林資源，減損森林
    涵養水源、孕育萬物功能，所生危害非輕，被告張育武尚知
    坦承，被告尤美秋則空言矯飾態度不佳，及渠等犯罪之動機
    、目的、手段等一切情狀，量處如主文所示之刑，再被告張
    育武、尤美秋所竊取之七里香5 株之山價共為15萬元等情，
    有森林主副產物被害價格查定書附卷可稽（見警卷第23頁）
    ，則本件應依法併科贓額2 倍之罰金30萬元，罰金部分並均
    諭知易服勞役之折算標準，以資懲儆。扣案之鐵剪、鋸子各
    1 ，均為被告張育武所有，業據其陳明在卷，且供被告張育
    武其與被告尤美秋、「黑狗」犯罪所用之物，應依刑法第38
    條第1 項第2 款之規定宣告沒收，至被告張育武、尤美秋犯
    本案所用之鋤頭2 支未據扣案，亦非屬違禁物，為免將來執
    行困難，爰不予宣告沒收，併此敘明。
據上論斷，應依刑事訴訟法第299 條第1 項前段，森林法第52條
第1 項第4 款、第6 款，刑法第11條前段、第28條、第42條第5
項、第38條第1 項第2 款，判決如主文。
本案經檢察官陳立興到庭執行職務。
中    華    民    國   100    年    8     月    16    日
            刑事第五庭    審判長法  官  林家聖
                                法  官  劉怡孜
                                法  官  謝濰仲
以上正本證明與原本無異。
如不服本判決應於收受判決後10日內向本院提出上訴書狀，並應
敘述具體理由；其未敘述上訴理由者，應於上訴期間屆滿後20日
內向本院補提理由書（均須按他造當事人之人數附繕本）「切勿
逕送上級法院」。
中    華    民    國   100    年    8     月    16    日
                                書記官  鍾思賢
附錄本案論罪科刑法條全文
森林法第52條
竊取森林主、副產物而有左列情形之一者，處6 月以上5 年以下
有期徒刑，併科贓額2 倍以上5 倍以下罰金：
一、於保安林犯之者。
二、依機關之委託或其他契約，有保護森林義務之人犯之者。
三、於行使林產採取權時犯之者。
四、結夥二人以上或僱使他人犯之者。
五、以贓物為原料，製造木炭、松節油、其他物品或培植菇類者
    。
六、為搬運贓物，使用牲口、船舶、車輛，或有搬運造材之設備
    者。
七、掘採、毀壞、燒燬或隱蔽根株，以圖罪跡之湮滅者。
八、以贓物燃料，使用於礦物之採取，精製石灰、磚瓦或其他物
    品之製造者。
前項未遂犯罰之。
第1 項第5 款所製物品，以贓物論，沒收之。